【裁判字號】    90,易,1786
【裁判日期】    900718
【裁判案由】    偽造文書
【裁判全文】
臺灣臺中地方法院刑事判決                          九十年度易字第一七八六號
    公  訴  人  台灣台中地方法院檢察署檢察官
    被      告  戊○○
    被      告  丁○○
    共同選任辯護人 蔡宏隆
右列被告因偽造文書案件，經檢察官聲請本院台中簡易庭簡易判決處刑（八十九年度
偵字第五九二六、九十年度偵字第五四六六號），嗣經本院台中簡易庭簽請改依普通
程序審理（九十年中簡字第七三一號），本院判決如左：
    主  文
戊○○、丁○○共同行使從事業務之人，明知為不實之事項，而登載於其業務上作成
之文書，足以生損害於他人，各處拘役肆拾日，如易科罰金，均以參佰元折算壹日；
丁○○緩刑貳年。
    事  實
一、戊○○係弘城開發有限公司（下稱弘城公司）之負責人，丁○○則係弘城公司之
    協理，弘城公司係經營靈骨塔塔位之販售與使用業務，丁○○為負責管理業務含
    塔位之託售及權狀之保管，二人均為從事業務之人，緣弘城公司於八十七年十二
    月底因租約到期，欲自台中市○○路○段四四七號二十六樓搬遷時，丁○○在該
    公司上址內拾獲職員丙○○所有，以楊智琦為名義所購買及乙○○、李淑芬與李
    晏榮等人名義四張大乘金寶塔使用權狀（下稱系爭使用權狀）；詎其竟與弘城公
    司負責人戊○○共同基於意圖為自己不法之所有之犯意聯絡，予以侵占入己（侵
    占部分已罹於追訴權時效）。得手後，戊○○與丁○○明知上開使用權狀之所有
    人並未委託弘城公司出售，竟由丁○○登載予其業務上作成之託售使用明細讓渡
    人欄上為不實之記載，並連同其他客戶託售之使用權狀，一併交予不知情之弘城
    公司經理甲○○收受，再經甲○○於同年十二月二十一日，以新台幣（下同）十
    二萬元，將系爭使用權狀，出賣予不知情之周棟賢。旋由弘城公司之關係企業喬
    信國際開發股份有限公司（下稱喬信公司）員工，即不知情之己○○代為辦理系
    爭使用權狀之過戶與換發權狀事宜，並代弘城公司收受上開賣金；嗣於十二月底
    結算弘城公司該月份盈利，扣除代發薪資等開銷，開出支票予戊○○收訖，足生
    損害於上開大乘金寶塔使用權狀四紙之所有人丙○○、乙○○、李淑芬與李晏榮
    。
二、案經被害人丙○○告訴由臺灣臺中地方法院檢察署檢察官偵查起訴。
    理   由
一、訊據被告戊○○對於其原係弘城公司負責人，丁○○係該公司之協理及丁○○於
    於八十七年十二月底，在台中市○○路○段四四七號二十六樓拾獲職員工丙○○
    所有，以楊智琦為名義所購買及乙○○、李淑芬與李晏榮等人系爭使用權狀，並
    由丁○○登載予其業務上作成之託售使用明細讓渡人欄上，連同其他客戶託售之
    使用權狀，一併交予不知情之弘城公司經理甲○○收受之事實均直承不諱，惟均
    否認有侵占及業務上登載不實之故意犯行，戊○○辯稱：丁○○檢到之時，伊並
    不知情，是事後才知道得，且如果公司要賣也要有所有人出具之讓渡書才可以賣
    ，既是檢到的要賣也是無讓渡書，其等只是作業上的疏失，其亦未得款等情。丁○○則辯稱，伊雖曾將係爭使用權狀交給甲○○，但其在託售明細表上，有註明
    系爭係使用權狀並不是託售等字，不知何以甲○○會將之出賣予周棟賢並辦理系
    爭使用權狀之過戶等語。惟查本件系爭使用權狀四紙，均在弘城公司之託售使用
    明細表上予以書列，並交付給甲○○簽收，且其中以楊智琦為名義系爭使用權狀
    ，並於八十七年十二月二十一日以十二萬元，出賣給周棟賢並辦理權狀之過戶，
    弘城公司並有收受上開賣金等情；已據告訴人丙○○與被害人乙○○於偵查中指
    訴甚詳，並經證人甲○○、己○○、張淑芳分別於偵、審中到庭結證在卷，此外
    並有大乘金寶塔使用權狀、託售明細表、大乘金寶塔塔位訂購單、支出明細單、
    服務處八十七年十二月份業績報表與支票各一紙在卷可稽。雖依卷附託售明細表
    一紙上，就讓渡人欄上楊智琦、乙○○、李淑芬與李晏榮部分有載為「十二月二
    十九日」與「不是託售」字樣，但本件系爭使用權狀讓渡人楊智琦部分依卷附之
    大乘金寶塔塔位訂購單、支出明細單之記載是在八十七年十二月二十一日，便由
    周棟賢繳清款項而買受，並於同月二十八日辦理過戶予周棟賢完訖。上開所載之
    「十二月二十九日」與「不是託售」字樣，顯與事實有違，應無可採，被告等犯
    行應堪予認定。
二、核被告戊○○、丁○○二人明知系爭使用權狀為拾獲之物，竟登載予其業務上作
    成之託售使用明細表，一併交予不知情甲○○收受，並辦理託售自足生損害於系
    爭使用權狀所有人丙○○、乙○○、李淑芬與李晏榮等人，是核被告二人所為均
    係犯刑法第二百十五條之業務上文書登載不實罪。被告二人就上開犯行，有犯意
    聯絡與行為分擔，均為共同正犯。被告等登載不實後復持而行使，其登載之低度
    行為為高度之行使行為所吸收，不另論罪。再被告等一行使行行為侵害丙○○、
    乙○○、李淑芬與李晏榮等人之法益係為想像競合關係，應從一罪處斷。爰審酌
    被告等之犯罪動機、目的、手段，犯罪所生之危害尚非重大、犯罪後之態度亦良
    好等一切情狀，均量處如主文所示之刑，並諭知易科罰金之折算標準。末查被告
    丁○○前未曾受有期徒刑以上刑之宣告，有本院刑事被告前科紀錄表在卷可按，
    其經此教訓，當知警惕而無再犯之虞，本院綜核各情，所宣告之刑，認以暫不執
    行為適當，併予宣告緩刑二年，以啟自新。
據上論斷，應依刑事訴訟法四百五十二條、第二百九十九條第一項前段，刑法第二百
十五條、第二十八條、第四十一條第一項前段、第七十四條第一款，罰金罰鍰提高標
準條例第一條前段、第二條，判決如主文。
中      華      民      國      九十      年      七     月     十八    日
                                 臺灣臺中地方法院刑事第二庭
                                        法  官  柯  崑  輝
右正本證明與原本無異。
如不服本判決，應於送達後十日內向本院提出上訴狀（須附繕本），上訴於台灣高等
法院台中分院。
                                        書記官
中      華      民      國      九十      年      七     月     十八    日
附錄論罪科刑法條
中華民國刑法第二百一十五條
(業務上文書登載不實罪)
從事業務之人，明知為不實之事項，而登載於其業務上作成之文書，足以
生損害於公眾或他人者，處三年以下有期徒刑、拘役或五百元以下罰金。


司法院資訊處製作；財團法人民間司法改革基金會備份。
